【裁判字號】    97,訴,5438
【裁判日期】    980212
【裁判案由】    毒品危害防制條例
【裁判全文】
臺灣板橋地方法院刑事判決              97年度訴字第5438號
公  訴  人  臺灣板橋地方法院檢察署檢察官
被      告  甲○○
上列被告因違反毒品危害防制條例案件，經檢察官提起公訴（97
年度毒偵字第7652號），本院於準備程序進行中，被告就被訴之
事實為有罪之陳述，經告知被告簡式審判程序之旨，並聽取當事
人之意見後，裁定進行簡式審判程序，判決如下：
    主  文
甲○○施用第一級毒品，累犯，處有期徒刑柒月。又施用第二級
毒品，累犯，有期徒刑月，扣案之第二級毒品甲基安非他命
包（驗餘淨重壹點柒肆壹陸公克），其毒品部分，沒收銷燬之，
其包裝袋個沒收。應執行有期徒刑捌月，扣案之第二級毒品甲
基安非他命包（驗餘淨重壹點柒肆壹陸公克），其毒品部分，
沒收銷燬之，其包裝袋個沒收。
    事  實
一、甲○○前於民國89年間因施用毒品案件，經本院於90年2 月
    22日以90年度毒聲字第875 號裁定送勒戒處所觀察、勒戒後
    ，認無繼續施用毒品傾向，於90年3 月8 日釋放，於90年3
    月21日執行期滿，經臺灣板橋地方法院檢察署檢察官於90年
    3 月21日以89年度毒偵字第7600號為不起訴處分確定，又於
    92年間因施用毒品案件，經本院於92年4 月29日以92年度毒
    聲字第1321號裁定送勒戒處所觀察、勒戒後，亦認無繼續施
    用毒品傾向，於92年7 月31日釋放，於92年8 月6 日執行期
    滿，經同署檢察官於92年8 月1 日以92年度毒偵緝字第313
    號為不起訴處分確定，復於93年間因違反毒品危害防制條例
    案件，經本院於93年11月18日以93年度訴字第1383號，就施
    用第一級毒品罪部分判處有期徒刑8 月，就施用第二級毒品
    罪部分判處有期徒刑4 月，定應執行有期徒刑11月，經臺灣
    高等法院於94年5 月31日以93年度上訴字第3658號撤銷原判
    決改判，就轉讓第一級毒品罪部分判處有期徒刑7 月，就施
    用第一級毒品罪部分判處有期徒刑1 年，就施用第二級毒品
    罪部分判處有期徒刑7 月，定應執行有期徒刑2 年，於94年
    7 月15日確定，另於94年間違反替代役條例案件，經臺灣臺
    東地方法院於94年5 月9 日以94年度東簡字第154 號判處有
    期徒刑4 月，於94年5 月30日確定，再於94年間因竊盜案件
    ，經本院於95年1 月27日以95年度易字第66號判處有期徒刑
    8 月，於95年3 月6 日確定，3 案更定為有期徒刑3 年，嗣
    均經減刑，並定應執行有期徒刑1 年5 月，於96年6 月14日
    因縮短刑期執行完畢。詎其不知悔改，再基於施用第一級毒
    品海洛因及第二級毒品甲基安非他命（起訴書誤載為安非他
    命，下同）等犯意，於97年9 月6 日晚間某時，在臺北縣五
    股鄉○○路○ 段465 號住處，將第一級毒品海洛因摻入香菸
    內吸食，以此方式施用第一級毒品海洛因1 次，又將第二級
    毒品甲基安非他命置於玻璃球吸食器內加熱，以吸取其濃煙
    之方式，施用第二級毒品甲基安非他命1 次，旋翌日凌晨0
    時30分許，在臺北縣三重市○○路○ 段364 號前，為警查獲
    ，並扣得其所有第二級毒品甲基安非他命3 包（驗餘淨重）
    。
二、案經臺北縣政府警察局三重分局報請臺灣板橋地方法院檢察
    署檢察官偵查起訴。
    理  由
一、程序部分：按除被告所犯為死刑、無期徒刑、最輕本刑為三
    年以上有期徒刑之罪或高等法院管轄第一審案件者外，於第
    一次審判期日前之準備程序進行中，被告先就被訴事實為有
    罪之陳述時，審判長得告知被告簡式審判程序之旨，並聽取
    當事人、代理人、辯護人及輔佐人之意見後，裁定進行簡式
    審判程序，刑事訴訟法第273 條之1 第1 項定有明文。經核
    ，本件被告甲○○所犯係死刑、無期徒刑、最輕本刑為三年
    以上有期徒刑以外之罪，其於準備程序中就被訴事實為有罪
    之陳述，經法官告知簡式審判程序之旨，並聽取公訴人、被
    告之意見後，本院爰依首揭規定，合議裁定由受命法官獨任
    進行簡式審判程序，合先敘明。
二、訊據被告於警詢及本院審理時均坦承前揭犯罪事實不諱，又
    其於為警查獲後，於同日凌晨1 時38分許，經採集其尿液檢
    體，送由臺灣檢驗科技股份有限公司以酵素免疫分析法初步
    檢驗，呈鴉片類及安非他命類陽性反應，復經氣相層析質譜
    儀法確認，亦有嗎啡（17319ng/ml）、可待因（1813ng/ml
    ）、安非他命（4034ng/ml） 、甲基安非他命（43467ng/ml
    ）等陽性反應，有該公司97年9 月19日濫用藥物尿液檢驗報
    告附卷得佐；另扣案之白色透明晶體3 包，經送交通部民用
    航空局航空醫務中心毒品鑑定，認毛重2.637 公克，淨重1.
    742 公克，鑑驗使用0.0004公克，驗餘淨重1.7416公克，檢
    出甲基安非他命成分，復有該中心同10月8 日航藥鑑字第09
    75175 號鑑定書存卷得稽。按海洛因經注射或吸入人體後，
    約百分之80於24小時內自尿中排出，一般而言，尿液中能否
    驗出嗎啡陽性反應與其投與量、投與途徑、採尿時間、個人
    體質及檢測方法之靈敏度有關，國外曾有文獻報導注射6 毫
    克之海洛因鹽酸鹽，其代謝物嗎啡之平均可檢出時限約為26
    小時，業經行政院衛生署藥物食品檢驗局於81年9 月8 日以
    藥檢1 字第8114885 號函述綦詳；又甲基安非他命經口服投
    與後約百分之70於24小時內自尿中排出，約百分之90於96小
    時內自尿中排出，由於甲基安非他命成分之檢出與其投與方
    式、投與量、個人體質、採尿時間與檢測儀器之精密度等諸
    多因素有關，因此僅憑尿液中呈甲基安非他命陽性反應，並
    無法確實推算吸食時間距採集時間之長短，惟依上述資料推
    斷，最長可能不會超過4 日，亦有行政院衛生署藥物食品檢
    驗局81年2 月8 日（81）藥檢1 字第001156號函可按。查目
    前之尿液檢體毒品反應鑑驗方法，以氣相層析質譜儀法最為
    精確，並可排除服用藥物導致毒品偽陽性反應之可能性，再
    參諸海洛因係嗎啡經化學合成之半人工合成品，其毒性倍於
    嗎啡，其施打或吸食後，經人體代謝作用而分解成毒性較低
    之嗎啡，而於尿液中被檢測出，故吸食或施打海洛因或嗎啡
    在尿液中均以嗎啡形態被檢測出，此為本院職務上已知之事
    實，並經行政院衛生署藥物食品檢驗局上揭函文敘明無誤，
    且觀以目前一般常見施用之第一級毒品為海洛因，甚少或甚
    至未見有施用鴉片或嗎啡者，足徵被告施用之第一級毒品應
    為海洛因，堪為認定。茲本件被告尿液檢體經以氣相層析質
    譜儀法確認，鑑出被告尿液確有嗎啡及甲基安非他命等陽性
    反應，是可確信被告於採集尿液檢體前約分別於26小時、96
    小時內扣除為警查獲後被告不可能施用毒品期間內之某時，
    確曾施用第一級毒品海洛因及第二級毒品甲基安非他命。此
    外，尚有扣押物品照片、扣押物品目錄表及扣押物品清單等
    附卷得佐。承上所述，被告之前揭自白，應合於事實。
三、按施用第一、二級毒品為犯罪行為，毒品危害防制條例第10
    條定有處罰明文。故施用第一、二級毒品者，依前揭規定本
    應科以刑罰。惟基於刑事政策，對合於一定條件之施用者，
    則依同條例第20條、第23條之規定，施以觀察、勒戒及強制
    戒治之保安處分。同條例於92年7 月9 日修正公布，自93年
    1 月9 日施行，其中第20條、第23條將施用毒品之刑事處遇
    程序，區分為「初犯」及「5 年內再犯」、「5 年後再犯」
    。依其立法理由之說明：「初犯」，經觀察、勒戒或強制戒
    治後，應為不起訴處分或不付審理之裁定；經觀察、勒戒或
    強制戒治執行完畢釋放後，「5 年內再犯」者，因其再犯率
    甚高，原實施之觀察、勒戒及強制戒治既已無法收其實效，
    爰依法追訴或裁定交付審理。至於經觀察、勒戒或強制戒治
    執行完畢釋放後，「5 年後再犯」者，前所實施之觀察、勒
    戒或強制戒治已足以遮斷其施用毒品之毒癮，為期自新及協
    助其斷除毒癮，仍適用「初犯」規定，先經觀察、勒戒或強
    制戒治之程序。從而，依修正後之規定，僅限於「初犯」及
    「五年後再犯」2 種情形，始應先經觀察、勒戒或強制戒治
    程序。倘被告於5 年內已再犯，經依法追訴處罰，縱其第3
    次（或第3 次以上）再度施用毒品之時間，在初犯經觀察、
    勒戒或強制戒治執行完畢釋放5 年以後，已不合於「5 年後
    再犯」之規定，且因已於「5 年內再犯」，顯見其再犯率甚
    高，原實施觀察、勒戒或強制戒治，已無法收其實效，即應
    依該條例第10條處罰，最高法院95年第7 次刑事庭會議決議
    可資參照。查本件被告曾於89年間因施用毒品案件，經本院
    於90年2 月22日以90年度毒聲字第875 號裁定送勒戒處所觀
    察、勒戒後，認無繼續施用毒品傾向，於90年3 月8 日釋放
    ，於90年3 月21日執行期滿，經臺灣板橋地方法院檢察署檢
    察官於90年3 月21日以89年度毒偵字第7600號為不起訴處分
    確定，又於92年間因施用毒品案件，經本院於92年4 月29日
    以92年度毒聲字第1321號裁定送勒戒處所觀察、勒戒後，亦
    認無繼續施用毒品傾向，於92年7 月31日釋放，於92年8 月
    6 日執行期滿，經同署檢察官於92年8 月1 日以92年度毒偵
    緝字第313 號為不起訴處分確定，復於93年間因違反毒品危
    害防制條例案件，經本院於93年11月18日以93年度訴字第13
    83號，就施用第一級毒品罪部分判處有期徒刑8 月，就施用
    第二級毒品罪部分判處有期徒刑4 月，定應執行有期徒刑11
    月，經臺灣高等法院於94年5 月31日以93年度上訴字第3658
    號撤銷原判決改判，就轉讓第一級毒品罪部分判處有期徒刑
    7 月，就施用第一級毒品罪部分判處有期徒刑1 年，就施用
    第二級毒品罪部分判處有期徒刑7 月，定應執行有期徒刑2
    年，於94年7 月15日確定，有臺灣高等法院被告前案紀錄表
    在卷可徵，是本件應逕對被告究以刑責。綜上所見，被告施
    用前述毒品之犯行，事證業臻明確，均堪認定，應依法論科
    。
四、核被告施用第一級毒品海洛因之行為，係犯毒品危害防制條
    例第10條第1 項之施用第一級毒品罪；又其施用第二級毒品
    甲基安非他命之行為，則犯同條第2 項之施用第二級毒品罪
    。其施用第一級毒品海洛因，衡情，亦應有持有該毒品之行
    為，惟此持有之低度行為，當與其持有第二級毒品甲基安非
    他命之低度行為各為其施用上開毒品之高度行為所吸收，均
    不另論罪。其施用上開2 種毒品，犯意互殊，行為各異，故
    應分論併罰。查其前於93年間因違反毒品危害防制條例案件
    ，經本院於93年11月18日以93年度訴字第1383號，就施用第
    一級毒品罪部分判處有期徒刑8 月，就施用第二級毒品罪部
    分判處有期徒刑4 月，定應執行有期徒刑11月，經臺灣高等
    法院於94年5 月31日以93年度上訴字第3658號撤銷原判決改
    判，就轉讓第一級毒品罪部分判處有期徒刑7 月，就施用第
    一級毒品罪部分判處有期徒刑1 年，就施用第二級毒品罪部
    分判處有期徒刑7 月，定應執行有期徒刑2 年，於94年7 月
    15日確定，另於94年間違反替代役條例案件，經臺灣臺東地
    方法院於94年5 月9 日以94年度東簡字第154 號判處有期徒
    刑4 月，於94年5 月30日確定，再於94年間因竊盜案件，經
    本院於95年1 月27日以95年度易字第66號判處有期徒刑8 月
    ，於95年3 月6 日確定，3 案更定為有期徒刑3 年，嗣均經
    減刑，並定應執行有期徒刑1 年5 月，於96年6 月14日因縮
    短刑期執行完畢，亦有上述被告前案紀錄表在卷足憑，其於
    徒刑執行完畢後，5 年以內再犯本件有期徒刑以上之各罪，
    是均屬累犯，皆應依刑法第47條第1 項規定，分別加重其刑
    。本件執行公訴檢察官具體求刑認應定執行有期徒刑2 年，
    本院審酌其有前述犯罪紀錄，是素行欠佳，又其於受觀察、
    勒戒後，猶另萌施用毒品之犯意，再犯本罪，顯見其戒除毒
    癮之意志薄弱，且未衷心悛悔，漠視法令之禁制，恣意濫用
    藥品，其行為甚為可訾，及其施用毒品祗係戕害自己身心，
    並無加害他人，兼衡其本件施用毒品種類、次數、尿液檢體
    毒品反應指數、持有毒品之種類暨數量、犯罪動機、目的、
    手段、坦承犯罪，及犯罪後，於97年11月17日起至臺北市聯
    合醫院昆明院區接受美沙冬戒斷治療，並於同月25日、同年
    12月26日、98年1 月22日均有定期回診，有該院昆明院區診
    斷證明書存卷可參，是顯見其非無悔改之意等一切情狀，認
    宜各量處如主文所示之刑，並定其應執行之刑如主文所示。
    至扣案之第二級毒品甲基安非他命3 包，驗餘淨重1.7416公
    克，為被告所有，且係供其犯本件施用第二級毒品罪所用之
    物，故其毒品部分，應依毒品危害防制條例第18條第1 項前
    段規定，沒收銷燬之，其包裝袋3 個，則應依刑法第38條第
    1 項第2 款規定，諭知沒收。
據上論斷，應依刑事訴訟法第273 條之1 第1 項、第299 條第1
項前段，毒品危害防制條例第10條第1 項、第2 項、第18條第1
項前段，刑法第11條前段、第47條第1 項、第51條第5 款、第38
條第1 項第2 款，判決如主文。
本案經檢察官黃佳權到庭執行職務。
中    華    民    國    98    年    2     月    12    日
                    刑事第一庭  法  官  朱敏賢
上列正本證明與原本無異。
如不服本判決，應於判決送達後10日內敘明上訴理由，向本院提
出上訴狀 (應附繕本) ，上訴於臺灣高等法院。其未敘述上訴理
由者，應於上訴期間屆滿後20日內向本院補提理由書「切勿逕送
上級法院」。
                                書記官  李郁禎
中    華    民    國    98    年    2     月    12    日
附錄本案論罪科刑法條：
毒品危害防制條例第10條：
施用第一級毒品者，處六月以上五年以下有期徒刑。
施用第二級毒品者，處三年以下有期徒刑。


司法院資訊處製作；財團法人民間司法改革基金會備份。
